臺灣臺中地方法院刑事判決　　　　　　　100年度訴字第391號
公　訴　人　臺灣臺中地方法院檢察署檢察官
被　　　告　李俊燈
上列被告因違反毒品危害防制條例案件，經檢察官提起公訴（99
年度毒偵字第3751號），被告於準備程序中就被訴事實均為有罪
之陳述，受命法官於聽取當事人之意見後，經本院合議庭裁定由
受命法官獨任進行簡式審判程序，判決如下：
    主    文
李俊燈施用第一級毒品，累犯，處有期徒刑捌月，扣案之第一級
毒品海洛因貳包（含包裝袋，驗餘淨重拾壹點柒零公克）沒收銷
燬之。又施用第二級毒品，累犯，處有期徒刑肆月，扣案之第二
級毒品甲基安非他命陸包（含包裝袋，驗餘淨重拾參點參捌公克
）沒收銷燬之。應執行有期徒刑拾月，扣案之第一級毒品海洛因
貳包（含包裝袋，驗餘淨重拾壹點柒零公克）及第二級毒品甲基
安非他命陸包（含包裝袋，驗餘淨重拾參點參捌公克）均沒收銷
燬之。
    犯罪事實
一、李俊燈前於民國90年間因犯施用毒品案件，經本院以90年度
    訴字第427號分別判處有期徒刑9月、5月確定，與另案所犯
    竊盜及偽造文書等罪所判處有期徒刑1年6月、3月，再合併
    定其應執行有期徒刑2年7月確定，嗣入監執行後經假釋付保
    護管束出監，於94年11月19日保護管束期滿未經撤銷，以已
    執行完畢論。另前於89年間因犯施用毒品案件，經本院裁定
    送觀察、勒戒後，認無繼續施用毒品傾向，而於89年5月25
    日執行完畢釋放。惟其旋於前次觀察勒戒執行完畢釋放後5
    年內之90年間，即再因犯前揭施用第一、二級毒品案件，經
    本院裁定送觀察、勒戒後，認有繼續施用毒品之傾向，再經
    本院裁定送強制戒治，嗣於90年7月6日停止處分出所，另經
    本院以90年度訴字第427號分別判處有期徒刑9月、5月確定
    ；復於98年間因犯施用第一、二級毒品案件，經法院分別判
    處有期徒刑10月、5月確定（刻正執行中）；再於99年5月至
    同年7月間因犯施用第一、二級毒品案件，經法院分別判處
    有期徒刑7月（共2罪）、6月、3月（共3罪）確定（刻正執
    行中）。詎仍無法戒絕毒癮，復基於施用第一級毒品之犯意
    ，於99年9月24日中午12時許，在臺中市清水區（原臺中縣
    清水鎮，下同）高美路600號內，以將海洛因摻水稀釋置入
    針筒後注射入體內之方式、將甲基安非他命置入玻璃球燒烤
    後吸食氣化後氣體之方式，分別施用第一級毒品海洛因、第
    二級毒品甲基安非他命各一次。嗣於99年9月24日下午6時許
    ，為警在臺中市○○區○○路648號前查獲，並扣得其所持
    有供己施用之第一級毒品海洛因2包（含包裝袋，合計驗前
    淨重11.72公克、合計驗餘淨重11.70公克，純質淨重6.23公
    克，無證據證明施用前持有總純質淨重達10公克以上）及第
    二級毒品甲基安非他命6包（含包裝袋，合計驗前淨重13.40
    公克、合計驗餘淨重13.38公克，純質淨重12.48公克，無證
    據證明施用前持有總純質淨重達20公克以上），並經警採集
    其尿液送驗，結果呈海洛因及甲基安非他命代謝物陽性反應
    ，因而查獲上情。
二、案經臺中市政府警察局清水分局（即改制前臺中縣警察局清
    水分局）報請臺灣臺中地方法院檢察署檢察官偵查起訴。
    理    由
一、被告李俊燈所犯係死刑、無期徒刑、最輕本刑為三年以上有
    期徒刑以外之罪，其於準備程序中就被訴事實均為有罪之陳
    述，經告知簡式審判程序之旨，並聽取公訴人及被告之意見
    後，本院合議庭認為適宜而裁定由受命法官獨任進行簡式審
    判程序；又本件既經本院合議庭裁定由受命法官獨任行簡式
    審判程序，是其證據之調查，即不受刑事訴訟法第159條第1
    項、第161條之2、第161條之3、第163條之1及第164條至第
    170條規定之限制，附此敘明。
二、訊據被告李俊燈於本院準備程序及審理時，對於前揭犯罪事
    實均坦承不諱，且被告為警所採集之尿液，經送詮昕科技股
    份有限公司以氣相層析質譜儀（即ＧＣ／ＭＳ）方法檢驗結
    果，第一級毒品海洛因之代謝物可待因、嗎啡及第二級毒品
    甲基安非他命之代謝物均呈陽性反應，有該公司於99年10月
    13日所出具之濫用藥物尿液檢驗報告一份在卷可憑（詳偵卷
    第49頁）；復有被告李俊燈為供自己施用而持有之第一級毒
    品海洛因2包（含包裝袋，合計驗前淨重11.72公克、合計驗
    餘淨重11.70公克，純質淨重6.23公克）及第二級毒品甲基
    安非他命6包（含包裝袋，合計驗前淨重13.40公克、合計驗
    餘淨重13.38公克，純質淨重12.48公克）扣案可佐，並有搜
    索扣押筆錄及扣押物品目錄表存卷可徵（詳警卷第14至19頁
    ）；再者該等扣案物經送法務部調查局以化學呈色法及氣相
    層析質譜儀鑑定後，確實含有上揭毒品成分，亦有法務部調
    查局濫用藥物實驗室鑑定書附卷可稽（詳偵卷第48頁）。從
    而，被告自白核與事實相符，得為證據，且堪採信；本案事
    證明確，被告上開施用第一級毒品、第二級毒品之犯行，均
    洵堪認定。
三、按施用第一、二級毒品均為犯罪行為，毒品危害防制條例第
    10條第1、2項定有處罰明文。故施用毒品者，依前揭規定本
    應科以刑罰。惟基於刑事政策，對合於一定條件之施用者，
    則依同條例第20條、第23條之規定，施以觀察、勒戒及強制
    戒治之保安處分。現行毒品危害防制條例於92年7月9日修正
    公布，自93年1月9日施行，其中第20條、第23條將施用毒品
    之刑事處遇程式，區分為「初犯」及「5年內再犯」、「5年
    後再犯」。依其立法理由之說明：「初犯」，經觀察、勒戒
    或強制戒治後，應為不起訴處分或不付審理之裁定；經觀察
    、勒戒或強制戒治執行完畢釋放後，「5年內再犯」者，因
    其再犯率甚高，原實施之觀察、勒戒及強制戒治既已無法收
    其實效，爰依法追訴或裁定交付審理。至於經觀察、勒戒或
    強制戒治執行完畢釋放後，「5年後再犯」者，前所實施之
    觀察、勒戒或強制戒治已足以遮斷其施用毒品之毒癮，為期
    自新及協助其斷除毒癮，仍適用「初犯」規定，先經觀察、
    勒戒或強制戒治之程序。從而依修正後之規定，僅限於「初
    犯」及「5年後再犯」二種情形，始應先經觀察、勒戒或強
    制戒治程序。倘被告於5年內已再犯，經依法追訴處罰，縱
    其第3次（或第3次以上）再度施用毒品之時間，在初犯經觀
    察、勒戒或強制戒治執行完畢釋放5年以後，已不合於「5年
    後再犯」之規定，且因已於「5年內再犯」，顯見其再犯率
    甚高，原實施觀察、勒戒或強制戒治，已無法收其實效，即
    應依該條例第10條處罰（最高法院95年度第7次刑事庭會議
    決議參照）。查被告李俊燈前於89年間因施用毒品案件，經
    本院裁定送觀察、勒戒後，認無繼續施用毒品傾向，而於89
    年5月25日執行完畢釋放；復於90年間因施用第一、二級毒
    品案件，經本院以90年度訴字第427號分別判處有期徒刑9月
    、5月確定；有臺灣臺中地方法院檢察署刑案資料查註紀錄
    表及臺灣高等法院被告前案紀錄表各一份附卷可按；是被告
    於上開觀察、勒戒後，既曾於五年內再犯毒品危害防制條例
    第10條之罪，並業經判刑確定，本次復行觸犯毒品危害防制
    條例第10條之罪，自非屬毒品危害防制條例第20條第3項所
    定「五年後再犯」之情形，應逕依毒品危害防制條例第23條
    第2項之規定追訴，並依法論科。
四、查海洛因、甲基安非他命分別係毒品危害防制條例第2條第2
    項第1、2款所規定之第一、二級毒品。核被告李俊燈所為，
    係犯毒品危害防制條例第10條第1、2項之施用第一級毒品罪
    及施用第二級毒品罪。被告為供施用而持有第一、二級毒品
    ，其持有第一、二級毒品之低度行為，已分別為施用第一、
    二級毒品之高度行為所吸收，均不另論罪。被告分別施用第
    一、二級毒品之犯行，時間有隔、犯意有間，應分論併罰。
    查被告李俊燈前於90年間因施用毒品案件，經本院以90年度
    訴字第427號分別判處有期徒刑9月、5月確定，與另案所犯
    竊盜及偽造文書等罪所判處有期徒刑1年6月、3月，再合併
    定其應執行有期徒刑2年7月確定，嗣入監執行後經假釋付保
    護管束出監，於94年11月19日保護管束期滿未經撤銷，以已
    執行完畢論，有臺灣臺中地方法院檢察署刑案資料查註紀錄
    表及臺灣高等法院被告前案紀錄表各一份在卷可憑，被告前
    受有期徒刑之執行完畢後，五年以內故意再犯本件有期徒刑
    以上之二罪，均為累犯，應依刑法第47條第1項之規定，各
    加重其刑。審酌被告曾因施用毒品犯行，經施以觀察、勒戒
    、強制戒治及判刑確定執行完畢，竟又再施用毒品不輟，無
    視於毒品對於自身健康之戕害及國家對於杜絕毒品犯罪之禁
    令，惟其犯罪手段尚稱平和，犯後坦承犯行之態度良好，再
    衡及施用毒品犯罪之人，本亦具有無法戒斷毒癮之病人特質
    ，暨其素行（詳本院卷附臺灣高等法院被告前案紀錄表）、
    國中畢業之智識程度及業工、經濟狀況勉持之生活狀況（詳
    警卷第2頁警詢筆錄之記載）等一切情狀，並參考檢察官具
    體求處有期徒刑8月、4月之建議（詳本院卷第35頁），分別
    量處如主文所示之刑，並合併定其應執行刑。
五、按鑑定毒品時，一般係以傾倒之方式，將包裝袋內之毒品倒
    出與包裝袋分離而秤重，必要時亦會輔以刮杓取袋內粉末或
    結晶體，然無論依上述何種方式分離，包裝袋內均會有極微
    量毒品殘留，業經法務部調查局於93年3月19日以調科壹字
    第09300113060號函示在案（詳參司法院編印法官辦理刑事
    案件參考手冊(一)第334頁）。本件扣案並送鑑之第一級毒品
    海洛因及第二級毒品甲基安非他命，於前述鑑定書上所記載
    送驗淨重、驗餘淨重等項目，當係指依上述方式將包裝內之
    第一級毒品海洛因粉末、第二級毒品甲基安非他命結晶體與
    包裝塑膠袋分離所得到之淨重，惟包裝塑膠袋內仍會有微量
    之毒品殘留；是用以包裝、裝放前揭毒品之包裝塑膠袋部分
    ，實難以與其內所殘留之微量毒品完全析離，自應全部視為
    毒品，而與扣案之第一級毒品海洛因驗餘部分及第二級毒品
    甲基安非他命驗餘部分，併依毒品危害防制條例第18條第1
    項前段之規定宣告沒收銷燬之。
六、據上論斷，應依刑事訴訟法第273條之1第1項、第299條第1
    項前段，毒品危害防制條例第10條第1項、第2項、第18條第
    1項前段，刑法第11條、第47條第1項、第51條第5款，判決
    如主文。
中    華    民    國    100    年    3    月    10    日
                    刑事第十庭  法  官  廖慧如
以上正本證明與原本無異。
如不服本判決，應於收受送達後10日內向本院提出上訴書狀（應
敘述具體理由並附繕本）。上訴書狀如未敘述理由，應於上訴期
間屆滿後20日內補提理由書於本院。
                                書記官  張宏清
中    華    民    國    100    年    3    月    10    日
附錄本案論罪科刑法條全文
毒品危害防制條例第10條
施用第一級毒品者，處六月以上五年以下有期徒刑。
施用第二級毒品者，處三年以下有期徒刑。